【裁判字號】    95,訴,166
【裁判日期】    950630
【裁判案由】    毒品危害防制條例
【裁判全文】
臺灣基隆地方法院刑事判決               95年度訴字第166號
公  訴  人  臺灣基隆地方法院檢察署檢察官
被      告  甲○○
                    （另案在臺灣基隆監獄基隆分監執行中）
上列被告因毒品危害防制條例案件，經檢察官提起公訴（95年度
毒偵字第128 號），被告並為有罪陳述，本院合議庭乃裁定由受
命法官獨任以簡式審判程序進行審理，並判決如下：
    主  文
甲○○施用第二級毒品，累犯，處有期徒刑陸月；又施用第一級
毒品，累犯，處有期徒刑玖月，扣案之第一級毒品海洛因壹包（
驗餘後淨重零點零肆公克），併同無法與之完全析離之外包裝壹
只均沒收銷燬、注射針筒貳支均沒收。應執行有期徒刑壹年貳月
，扣案之第一級毒品海洛因壹包（驗餘後淨重零點零肆公克），
併同無法與之完全析離之外包裝壹只均沒收銷燬、注射針筒貳支
均沒收。
    事  實
一、甲○○前因偽造文書等案件，經本院於民國90年5 月29日，
    以90年度訴字第206 號判處有期徒刑四月、三月，應執行有
    期徒刑五月確定，於92年7 月5 日入監執行，俟92年12月4
    日始執行完畢；乃又再因偽造文書案件，經本院於92年2 月
    25日，以92年度基簡字第213 號判處有期徒刑三月確定，於
    94年9 月14日入監執行，甫於94年12月13日縮刑期滿執行完
    畢。
二、甲○○前因施用毒品案件，經觀察、勒戒後，認有繼續施用
    毒品之傾向，經裁定強制戒治，並俟92年7 月5 日，始因完
    成毒癮戒斷療程而經釋放出所（續執行上開五月徒刑），由
    臺灣基隆地方法院檢察署檢察官於92年7 月9 日，以92年度
    戒毒偵字第50號為不起訴處分確定；乃又因施用毒品（第一
    級毒品）案件，經臺灣高等法院於94年12月30日，以94年度
    上訴字第3882號判處有期徒刑九月確定（惟因遲至95年6 月
    19日始入監執行，致迄未執畢，且不構成累犯）。乃甲○○
    猶不思戒除毒癮，於前案判決後之初犯施用毒品案件以後之
    五年以內，復基於施用第二級毒品安非他命類（安非他命暨
    甲基安非他命）之故意，於95年1 月2 日下午7 時30分許，
    在基隆市○○區○○路57號10樓E 室之租住場所，以將安非
    他命類置於鋁箔紙上火烤加熱使生霧化白煙再以口鼻吸食之
    方式，施用第二級毒品安非他命類1 次；又另行基於施用第
    一級毒品海洛因之故意，於95年1 月3 日下午7 時30分許，
    在上址，以將稀釋後之海洛因置入注射針筒內再持以施打血
    管之方式，施用第一級毒品海洛因1 次。嗣為警於95年1 月
    3 日晚間7 時50分許，在基隆市○○區○○路57號10樓E 室
    其租住場所搜索查獲，並扣得甲○○所有之第一級毒品海洛
    因1 包（驗餘後淨重0.04公克）及注射針筒2 支，經採其尿
    液送驗，結果呈嗎啡（海洛因代謝後尿液檢出成份）、安非
    他命暨甲基安非他命陽性反應，始知上情。
三、案經基隆市警察局第一分局移送臺灣基隆地方法院檢察署檢
    察官偵查起訴。
    理  由
壹、程序事項
    本案被告甲○○所犯者非為死刑、無期徒刑、最輕本刑為三
    年以上有期徒刑之罪或高等法院管轄第一審案件，其於準備
    程序進行中，先就被訴事實為有罪之陳述，經告知其簡式審
    判程序之旨，並聽取公訴人、被告之意見後，本院業已依刑
    事訴訟法第二百七十三條之一第一項規定，裁定由受命法官
    獨任以簡式審判程序進行本案之審理。
貳、實體事項
一、前揭事實業據被告甲○○於本院審理時坦承不諱，並有第一
    級毒品海洛因1 包（驗餘後淨重0.04公克）、注射針筒2 支
    扣案暨法務部調查局95年2 月23日調科壹字第320003492 號
    鑑定通知書正本1 紙在卷可佐；而被告為警查獲後所採集之
    尿液檢體，經基隆市警察局第一分局送請昭信科技顧問股份
    有限公司以氣相層析質譜儀法為確認檢驗之結果，呈嗎啡（
    海洛因代謝後尿液檢出成份）、安非他命暨甲基安非他命陽
    性反應，此亦有昭信科技顧問股份有限公司95年2 月13日濫
    用藥物尿液檢體檢驗報告正本1 紙暨基隆市警察局第一分局
    偵辦毒品案件尿液檢體對照表正本1 件在卷可考；參之以酵
    素免疫分析或薄層定性分析等方式為初步篩檢者，檢驗結果
    雖有相當程度偽陽性之可能，然以氣（液）相層析、質譜分
    析之儀器為交叉確認者，檢驗結果出現偽陽性之機率則極低
    ，因而具有公信力，核足為對涉嫌人不利之認定；暨一般人
    注射海洛因經體內吸收代謝約30分鐘以後，乃轉換以嗎啡為
    主要成份（主要型態），陸續隨尿液排出體外，並以最初6
    至12小時之排泄量最多。若以日計，約有80% 之毒品代謝物
    （嗎啡），可在注射後24小時以內隨尿液排出體外，至其他
    剩餘劑量則可在數日內分別隨尿液排出體外；又安非他命類
    經口服投與後，70% 約於24小時以內自尿液中排出，90% 則
    於96小時以內自尿液中排出，是實務目前固衡常以尿液檢測
    判斷受驗者曾否施用毒品，惟鑑於國內現階段針對尿液所檢
    測者，僅為該尿液是否呈安非他命類陽性反應而已，至其實
    際投與量之多寡，則每因安非他命之檢出與個人投與方式、
    投與量、體質、採尿時間，乃至檢驗儀器之精密度等諸多因
    素息息相關，而無從憑以精確推斷，遑論進而據以回推（自
    受驗者採集尿液之時間回推）其精確之投與時間。然則，自
    受驗者口服投與後所得檢測出安非他命之通常時間推斷，其
    投與時間距離其採尿時間最長可能不會超過4 日。此復曾經
    法務部調查局以90年4 月12日陸(一)字第90133335號函、行
    政院衛生署藥物食品檢驗局以81年2 月8 日（）藥檢壹字
    第001156號函釋在案。勾稽以觀，足見被告於本院審理時之
    任意性自白，與事實相符，堪可採信。又被告前因施用毒品
    案件，經觀察、勒戒後，認有繼續施用毒品之傾向，經裁定
    強制戒治，並俟92年7 月5 日，始因完成毒癮戒斷療程而經
    釋放出所，由臺灣基隆地方法院檢察署檢察官於92年7 月9
    日，以92年度戒毒偵字第50號為不起訴處分確定；乃又因施
    用毒品（第一級毒品）案件，經臺灣高等法院於94年12月30
    日，以94年度上訴字第3882號判處有期徒刑九月確定（迄未
    執畢）等情，並有臺灣高等法院被告前案紀錄表、前揭不起
    訴處分書附卷可考。綜上所陳，本案事證明確，被告於強制
    戒治之戒毒療程執行完畢後，五年以內再犯施用毒品之犯行
    ，堪可認定，應依法論科。
二、論罪科刑：
  (一)查海洛因、安非他命類分別係毒品危害防制條例所列管之第
    一級、第二級毒品，此為該條例第二條第二項第一款、第二
    款所明定。按犯毒品危害防制條例第十條之罪（施用毒品罪
    ）者，檢察官應聲請法院裁定，令被告入勒戒處所觀察、勒
    戒，經勒戒處所陳報，認受觀察、勒戒人無繼續施用毒品傾
    向者，應即釋放，並為不起訴之處分；認有繼續施用毒品傾
    向者，即應聲請法院裁定令入戒治處所強制戒治，俟強制戒
    治期滿釋放，再為不起訴之處分。惟依上揭規定觀察勒戒或
    強制戒治執行完畢釋放後，五年內再犯毒品危害防制條例第
    十條之罪（施用毒品罪）者，檢察官即應依法追訴，毒品危
    害防制條例第二十條第一項、第二項、第二十三條第二項分
    別定有明文。
  (二)核被告於強制戒治之戒毒療程執行完畢後，五年以內再犯施
    用第一級毒品海洛因、第二級毒品安非他命類之行為，係犯
    毒品危害防制條例第十條第一項之施用第一級毒品罪、同條
    第二項之施用第二級毒品罪。被告持有第一級毒品海洛因、
    第二級毒品安非他命類之低度行為，應分別為施用第一級、
    第二級毒品之高度行為所吸收，均不另論罪。又起訴書雖誤
    繕被告施用毒品之時地，然此業據蒞庭檢察官於未變動其社
    會基本事實同一性之前提下，當庭更正如本判決事實欄之所
    載，本於檢察一體之原則，本院當以蒞庭檢察官所到庭更正
    者，為起訴所指之犯罪時地。被告所犯上開二罪，犯意各別
    ，行為互殊，應予分論併罰。末查，被告曾有如前所述之犯
    罪科刑及刑之執行情形，此有臺灣高等法院被告前案紀錄表
    在卷可稽，其於有期徒刑執行完畢後，五年以內再犯本起最
    重本刑有期徒刑以上之罪，為累犯，應依刑法第四十七條規
    定，加重其刑。本院審酌被告犯罪之動機、吸食頻率、曾有
    施用毒品之前科仍不知戒除，惟慮及其犯後坦承犯行、所犯
    乃戕害自己身心健康，尚未危及他人等一切情狀，分別量處
    如主文所示之刑，併定其應執行之刑。
  (三)扣案白粉1 包（驗餘後淨重0.04公克），核屬毒品危害防制
    條例所明定列管之第一級毒品海洛因，此有法務部調查局95
    年2 月23日調科壹字第320003492 號鑑定通知書正本1 紙在
    卷可考，併同無法與之完全析離之外包裝1 只，均應依毒品
    危害防制條例第十八條第一項前段規定，宣告沒收併銷燬之
    。至扣案之注射針筒2 支，為一般市售藥用注射針筒，核非
    專供施用毒品之器具，此業據本院當庭勘驗無誤（參見本院
    審判筆錄）；且為被告所有，供本案犯罪之所用，此亦據被
    告敘明在卷，爰依刑法第三十八條第一項第二款規定，併予
    宣告沒收。
據上論斷，應依刑事訴訟法第二百七十三條之一第一項、第二百
九十九條第一項前段，毒品危害防制條例第二十三條第二項、第
十條第一項、第二項、第十八條第一項前段，刑法第十一條、第
四十七條、第三十八條第一項第二款、第五十一條第五款，判決
如主文。
本案經檢察官乙○○到庭執行職務。
中    華    民    國    95    年    6     月    30    日
                  刑事第三庭法  官  王慧惠
以上正本證明與原本無異。
對於本件判決如有不服，應於收受送達後10日內，向本院提出上
訴書狀，上訴於臺灣高等法院，並按他造當事人之人數附具繕本
。
中    華    民    國    95    年    6     月    30    日
                            書記官  王一芳
附錄論罪法條：
毒品危害防制條例第10條第1項、第2項
施用第一級毒品者，處 6 月以上 5 年以下有期徒刑。
施用第二級毒品者，處 3 年以下有期徒刑。


司法院資訊處製作；財團法人民間司法改革基金會備份。
